【裁判字號】    98,上訴,599
【裁判日期】    981130
【裁判案由】    違反槍砲彈藥刀械管制條例等
【裁判全文】
臺灣高等法院臺中分院刑事判決         98年度上訴字第599號
上  訴  人  臺灣臺中地方法院檢察署檢察官
上  訴  人
即  被  告  戊○○
選任辯護人  張繼準律師
            張績寶律師
上列上訴人等因被告違反槍砲彈藥刀械管制條例等案件，不服臺
灣臺中地方法院96年度訴字第3593號中華民國98年1月23日第一
審判決（起訴案號：臺灣臺中地方法院檢察署96年度偵緝字第29
28號），提起上訴，本院判決如下：
    主  文
原判決撤銷。
戊○○共同未經許可，持有手槍，處有期徒刑柒年陸月，併科罰
金新臺幣陸拾萬元，罰金如易服勞役，以罰金總額與陸個月之日
數比例折算。扣案之捷克 CZ廠75型口徑9mm制式半自動手槍枝
（槍枝管制編號0000000000號、0000000000號、0000000000號，
含彈匣個）均沒收。
    犯罪事實
一、戊○○明知槍砲彈藥刀械管制條例所列管之槍砲、彈藥，非
    經中央主管機關許可，不得持有，竟與丁○○（其違反槍砲
    彈藥刀械管制條例案件，經本院以94年度上訴字第1235號判
    決判處有期徒刑4年6月，併科罰金新臺幣60萬元，於民國94
    年12月19日確定，嗣經本院以96年度聲減字第1917號裁定，
    減為有期徒刑2年3月，併科罰金新臺幣30萬元，於96年8月
    20日確定）、甲○○（經原審法院以93年度重訴字第2703號
    判決判處有期徒刑8年，經本院以94年度上訴字第1235號及
    最高法院以97年度臺上字第4851號判決駁回上訴，於97年10
    月16日確定）共同基於未經許可，持有制式手槍及子彈之犯
    意聯絡，於93年3月20日23時許，甲○○得悉與其有賭債關
    係的童文龍，在臺中市○○區○○路325巷35號內賭博，為
    向其索討積欠之賭債，遂由丁○○提供具有殺傷力之捷克CZ
    廠75型口徑9mm制式半自動手槍3支（槍枝管制編號分別為00
    00000000號、0000000000號、0000000000號）、制式子彈13
    顆後，前往臺中市○區○○路某處，與戊○○及甲○○會合
    ，再於同年月21日凌晨0時許，由甲○○駕駛車牌號碼6707-
    FS號自用小客車，搭載戊○○及丁○○，前往上址賭場準備
    向童文龍索討積欠的賭債，途中丁○○將上開制式手槍及子
    彈，持交甲○○及戊○○持有，而共同未經許可，持有上開
    制式手槍及子彈。甲○○、丁○○、戊○○抵達上址賭場後
    ，即分持上開制式手槍、子彈進入賭場，並共同基於以非法
    方法剝奪童文龍行動自由及普通傷害童文龍身體之犯意聯絡
    ，由戊○○及丁○○進入賭桌旁強押童文龍，甲○○則高舉
    制式手槍站立在賭場內靠近門口之冰箱旁，因童文龍亟欲掙
    脫而與戊○○及丁○○相互拉扯，戊○○及丁○○遂分別向
    童文龍之左腿各射擊1槍，致童文龍受有左大腿外側槍彈創
    （射入創）、左大腿內側槍彈創（射出創）、左小腿外側槍
    彈創（射入創）、左小腿內側槍彈創（射出創）等傷害，並
    將童文龍自椅子上強拉下來，欲帶走之，但繼續遭到童文龍
    反抗，童文龍女友己○○亦與丁○○、戊○○相互拉扯，戊○○即與丁○○、甲○○共同基於妨害在場人士己○○、庚○○、黃永豐、陳濟民、紀丁木、陳德發、辛○○及不知姓
    名等人自由之犯意聯絡，由戊○○持槍朝天花板射擊1槍，
    表示是私人恩怨，喝令在場其他賭客趴在地上，以此脅迫方
    式使在場己○○等人行無義務之事，依其指示行事並趴在地
    ，隨即由丁○○將童文龍強押至甲○○面前，再由丁○○、
    甲○○共同將童文龍的雙手反扣在背後按押住，以此非法方
    法剝奪童文龍之行動自由，並使童文龍受有右眼眶部瘀青腫
    脹、右手腕前部及左手背部呈暗紅色瘀血腫脹等傷害。詎丁○○因不滿童文龍一再掙扎反抗，竟另單獨基於殺人之犯意
    ，以槍柄重擊童文龍頭頂部後，再持槍近距離朝童文龍之頭
    部右前額射擊1槍，童文龍因而倒地，並受有右前額部槍彈
    創（射入創）、左後頸部槍彈創（射出創）、頂骨部不規則
    撕裂創等傷害（此部分無積極證據證明戊○○有犯意聯絡及
    行為分擔）。戊○○旋與丁○○、甲○○駕車逃離現場，丁○○並將上開3支制式手槍及9顆子彈，藏放在臺中市○區○○路與大德街口附近某處。童文龍經送醫急救後，延至同日
    7 時30分許，因頭部貫穿創傷重不治死亡（童文龍死亡部分
    ，無積極證據證明戊○○有犯意聯絡及行為分擔）。丁○○
    於犯罪後，在職司犯罪偵查之公務員尚未發覺其非法持有制
    式手槍、子彈及前揭殺人犯行前，主動於93年3月26日19時
    40 分許，向臺中市警察局第六分局自首而接受裁判，並帶
    同員警至臺中市○區○○路與大德街口路邊草叢附近，起獲
    上開制式手槍3支（含彈匣3個）及制式子彈9顆，因而循線
    查悉上情。
二、案經臺灣臺中地方法院檢察署檢察官自動檢舉偵查起訴。
    理    由
一、證據能力部分：
  (一)按被告以外之人於檢察事務官、司法警察官或司法警察調查
    中所為之陳述，與審判中不符時，其先前之陳述具有較可信
    之特別情況，且為證明犯罪事實存否所必要者，得為證據，
    刑事訴訟法第159條之2定有明文。所謂「前後陳述不符」之
    要件，應就前後階段之陳述進行整體判斷，以決定其間是否
    具有實質性差異，惟無須針對全部陳述作比較，陳述之部分
    有不符，亦屬之。而所謂「較可信之特別情況」之情形，亦
    應就前後陳述時之各種外部情況進行比較，以資決定何者外
    部情況具有可信性。若陳述係在特別可信之情況下所為，則
    虛偽陳述之危險性即不高，雖係審判外陳述，仍得承認其有
    證據能力。被告選任辯護人雖否認證人丁○○、己○○於警
    詢時供述之證據能力，惟查：
  1.證人丁○○於本案審理時更異其警詢時之供述，改稱：伊於
    警詢時筆錄所言不實在，因為時間經過很久，警方一直借提
    ，致伊精神不堪負荷，才會捏造「戊○○」這個姓名，同時
    捏造有與甲○○、「戊○○」躲在「甘家慶」位於臺中市○○○路住處的事實，伊心想可以趕快結束案件，沒有想到連
    累無辜的人等語，顯與其警詢之供述迥異。細觀丁○○於原
    審審理之初明顯表達不願再重覆陳述案發經過及再次具結作
    證之心態，經檢察官於主詰問時不斷追問，丁○○始為上開
    更異前詞之證述，顯見其有意迴避與被告同庭作證的態度。
    再以丁○○於警詢時同時供出其他2名犯案同夥為甲○○及
    被告，嗣於甲○○案件與甲○○同庭作證時，亦同時更異前
    詞，改稱甲○○並未參與犯案，待於交互詰問過程，經檢察
    官反覆追問其作證所顯現的瑕疵，丁○○始再次明白確認甲○○的犯行，足見丁○○確有因與共同被告甲○○、被告同
    庭作證，而受到外力干擾的情況。反觀丁○○於警詢時之陳
    述，距離案發時間較為接近，且陳述當時並無共同被告在場
    ，並無有意識的迴避及受到外力干擾的情況，而丁○○自承
    警方並無要求其指認特定的對象，當亦無來自警方的壓力可
    言，警詢筆錄既已針對犯罪之構成要件、犯罪態樣，對丁○○詳為詢問及記錄，本院斟酌上列因素綜合判斷，認為丁○○先前之陳述具有較可信之特別情況，且為證明犯罪事實存
    否所必要者，依刑事訴訟法第159條之2的規定，具有證據能
    力。
  2.證人己○○於原審審理時雖證稱：伊現在已不記得案發當時
    穿白色衣服歹徒的長相，因為記憶模糊，已無法指證被告是
    否為案發當時3位拿槍的歹徒其中之1；伊在案發當時很緊張
    ，並沒有看清3位歹徒的長相等語，而與其警詢時明確指認
    被告即為3名歹徒中穿著白色衣服的歹徒之語明顯不同。然
    己○○既已陳稱係因時間久遠，不再記得案發時穿著白色衣
    服歹徒的長相，顯然時間流逝的因素，已嚴重影響己○○對
    案發情節的記憶，再加上己○○除於檢察官偵查時明確表示
    畏懼本件涉案被告的報復，於原審審理時更來信表示害怕於
    被告被訴案件作證，會被認出或跟蹤，憂慮個人身安全，並
    希望是最後1次出庭作證等語。顯然己○○因作證而承受的
    壓力與對個人安全的顧慮，亦已嚴重影響到其作證的意願。
    反觀己○○於警詢時之陳述，距離案發時間較為接近，且陳
    述當時並無任何本案相關之被告等人在場，並無有意識的迴
    避及受到外力干擾的情況，而警詢筆錄既已針對歹徒作案過
    程，對己○○詳為詢問及記錄，本院斟酌上列因素綜合判斷
    ，認為己○○先前警詢之陳述具有較可信之特別情況，且為
    證明犯罪事實存否所必要者，依刑事訴訟法第159條之2的規
    定，具有證據能力。
  (二)又按刑事訴訟法第158條之3規定：「證人、鑑定人依法應具
    結而未具結者，其證言或鑑定意見，不得作為證據。」所謂
    「依法應具結而未具結者」，係指檢察官或法官依刑事訴訟
    法第175條之規定，以證人身分傳喚被告以外之人（證人、
    告發人、告訴人、被害人、共犯或共同被告）到庭作證，或
    雖非以證人身分傳喚到庭，而於訊問調查過程中，轉換為證
    人身分為調查時，此時其等供述之身分為證人，則檢察官、
    法官自應依刑事訴訟法第186條有關具結之規定，命證人供
    前或供後具結，其陳述始符合第158條之3之規定，而有證據
    能力。若檢察官或法官非以證人身分傳喚而以告發人、告訴
    人、被害人或共犯、共同被告身分傳喚到庭為訊問時，其身
    分既非證人，即與「依法應具結」之要件不合，縱未命其具
    結，純屬檢察官或法官調查證據職權之適法行使，當無違法
    可言。而前揭不論係本案或他案在檢察官面前作成未經具結
    之陳述筆錄，係屬被告以外之人於偵查中向檢察官所為之陳
    述，本質上屬於傳聞證據，基於保障被告在憲法上之基本訴
    訟權，除該被告以外之人死亡、身心障礙致記憶喪失或無法
    陳述、滯留國外或所在不明而無法傳喚或傳喚不到、或到庭
    後拒絕陳述等情形外，如已經法院傳喚到庭具結而為陳述，
    並經被告之反對詰問，前揭非以證人身分而在檢察官面前未
    經具結之陳述筆錄，除顯有不可信之情況者外，得為證據（
    最高法院96年度臺上字第3527號判決意旨參照）。又按檢察
    官職司追訴犯罪，就審判程序之訴訟構造言，檢察官係屬與
    被告對立之當事人一方，偵查中對被告以外之人所為之偵查
    筆錄，或被告以外之人向檢察官所提之書面陳述，性質上均
    屬傳聞證據。在理論上，如未予被告反對詰問、適當辯解之
    機會，一律准其為證據，似有違當事人進行主義之精神，對
    被告之防禦權亦有所妨礙；然而現階段刑事訴訟法規定檢察
    官代表國家偵查犯罪、實施公訴，必須對於被告之犯罪事實
    負舉證之責，依法其有訊問被告、證人及鑑定人之權，證人
    、鑑定人且須具結，而實務運作時，偵查中檢察官向被告以
    外之人所取得之陳述，原則上均能遵守法律規定，不致違法
    取供，其可信性極高，為兼顧理論與實務，乃於修正刑事訴
    訟法時，增列第159條之1第2項，明定被告以外之人（含被
    害人、證人等）於偵查中向檢察官所為陳述，除顯有不可信
    之情況外，得為證據（最高法院95年度臺上字第1044號判決
    參照）；復按刑事訴訟法第159條之1第2項，明定被告以外
    之人於偵查中向檢察官所為陳述，除顯有不可信之情況外，
    得為證據。所謂「不可信之情況」，由法院審酌被告以外之
    人於陳述時之外在環境及情況而為判斷。而被告以外之人於
    偵查時，是否與被告對質，與其陳述時之外在環境並無必然
    之關聯，自不得以偵查中未經被告詰問，逕認該陳述無證據
    能力。至該等陳述與事實是否相符，要屬證據證明力之問題
    ，與證據能力之有無，不容混淆（最高法院94年度臺上字第
    7132號、95年度臺上字第1585號等判決要旨參照）。被告之
    選任辯護人雖爭執丁○○、己○○偵訊陳述之證據能力（見
    本院卷第30至33、66頁），惟丁○○、己○○均已於原審96
    年12月26日審理時以證人身份具結而為證述，並經被告之反
    對詰問，且經原審於97年12月26日審判期日、本院於98年10
    月7日審判期日，將該供述證據提示並告以要旨，使檢察官
    、被告、選任辯護人有辯論之機會，而踐行合法調查證據程
    序，被告及其選任辯護人亦未能舉證說明丁○○、己○○上
    開於偵訊供述內容有何顯不可信之情況，自均有證據能力。
  (三)按被告以外之人於審判外向法官所為之陳述，得為證據，刑
    事訴訟法第159條之1第1項定有明文。立法理由係認被告以
    外之人之陳述係在法官面前為之，因其任意陳述之信用性已
    受確定保障之情況下所為，自得作為證據。丁○○、己○○
    、庚○○於原審法院93年度重訴字第2703號刑事案件具結作
    證時，向法官所為之陳述，係本案被告以外之人於本案審判
    外向法官所為之陳述，揆諸上開規定，自有證據能力。
  (四)被告之選任辯護人以司法警察調查過程中指認犯罪行為人，
    依內政部警政署於90年8月20日發布之「警察機關實施指認
    犯罪嫌疑人程序要領」規定，應採取選擇式之真人列隊指認
    ，而非1對1或是非式的單1指認。其供選擇指認之數人在外
    形上不得有重大的差異，實施照片指認，不得以單1相片提
    供指認，並避免提供老舊照片指認。指認前應由指認人先陳
    述嫌疑人的特徵，不得對指認人進行誘導或暗示等程序，以
    提高案發之初所為指認之正確性。本案有關己○○、丁○○
    指認被告的程序，未踐行「真人列隊指認」之方式，違背指
    認正當法律程序規定，應無證據能力云云。惟「刑事實務上
    之對人指認，乃犯罪後，經由被害人、共犯或目擊之第3人
    ，指證並確認犯罪嫌疑人之證據方法。現行刑事訴訟法並無
    關於指認程序之規定，如何由證人正確指認犯罪嫌疑人，自
    應依個案之具體情形為適當之處理，法務部及司法警察主管
    機關對於指認程序所訂頒之相關要領規範，無非提供辦案人
    員參考之資料，故證人之指認程序與相關要領規範不盡相符
    時，尚難謂係違反法律位階之『法定程序』。況指認之程序
    ，固須注重人權之保障，亦需兼顧真實之發現，確保社會正
    義實現之基本目的。如證人於審判中，已依人證之調查程序
    ，陳述其出於親身經歷之見聞所為指認，並依法踐行詰問之
    程序後，綜合證人於案發時停留之時間及所處之環境，足資
    認定其確能對被告觀察明白，認知被告行為之內容，該事後
    依憑個人之知覺及記憶所為之指認客觀可信，並非出於不當
    之暗示，亦未違背通常一般日常生活經驗之定則或論理法則
    ，又非單以證人之指認為被告論罪之唯一依據時，自不得僅
    因證人之指認程序與相關要領規範未盡相符，遽認其無證據
    能力；苟證人於警詢或偵查中所為之指認陳述，與審判中不
    符時，亦應審酌其先前之供述，是否符合刑事訴訟法第159
    條之2、之3或之5所規定得為證據之情形，以定其取捨，方
    符採證法則。」（最高法院98年度臺上字第2059號、97年度
    臺上字第6822號判決要旨參照）；又「法務部發布之『檢察
    機關辦理刑事訴訟案件應行注意事項』及『警察機關實施指
    認犯罪嫌疑人程序要領』所謂指認，係對於素昧平生之人始
    有避免誤導之指認規範可言，反之，對於原本認識或一起犯
    案之人，則無上開注意事項或實施指認要領之適用。」（最
    高法院98年度臺上字第2214號判決要旨參照）。經查，丁○○既證述與被告共同犯案，且彼此早有認識，參照丁○○與
    被告早於本案案發前數日即互有電話通聯之紀錄（詳下述三
    、(二)4.）可資佐證，丁○○與被告並非毫不相識之人，其之
    所以指認出被告，乃係基於與被告平日互有聯絡之實際親身
    經驗；而己○○於警、偵訊及法院審理期間，均不止一次證
    稱案發當時共有3人，伊記得有1位穿白衣服之人，伊有與其
    中1人拉扯，與伊拉扯的人也是與童文龍拉扯的其中1人，並
    於93年10月5日警詢時指認被告之照片，且證稱被告於案發
    當日是與另2名衝向流理臺，將童文龍拉下後帶到甲○○前
    面的歹徒之1，因為被告身穿白襯衫、戴眼鏡，伊有上前與
    被告拉扯因而照面等語，雖其後於偵訊時證稱：「因為相片
    中之人未戴眼鏡，我不是很肯定。」（見93年度偵字第1985
    4號偵查卷第9、45頁），然其於原審業已具結證稱：「我當
    時是依據我的記憶指認。」「現在已經不記得當時穿白衣服
    歹徒的長相。」「（偵查中證述與身穿白衣服的人發生拉扯
    ，拉扯間妳有看到他的臉？）是的。」「（在警局為何可以
    指認？）在拉扯當中有那個印象。」「（當天妳跟幾個歹徒
    發生拉扯？）1個。」「（當時那個歹徒有無配戴眼鏡？）
    有的。」「在警局及檢察官訊問時都有提示過這張照片（即
    93年度偵字第19854號偵查卷第9頁被告未配戴眼鏡之照片）
    給我看，但是因為這張照片沒有戴眼鏡，所以我當時回答檢
    察官說不是很確定。」等語（見原審卷(一)第88、89、92、93
    頁），可徵己○○係基於其見聞男友童文龍突遭3人挾持控
    制，其甚至上前與其中1人拉扯，庚○○與陳德發亦具結證
    述確實見聞己○○與其中1名歹徒拉扯一情屬實（見93年度
    偵字第6644號偵查影卷(一)第99頁背、100頁、原審法院93年
    度重訴字第2703號刑事案件影卷(二)第64頁），己○○在與該
    名歹徒拉扯間因而見聞被告容貌、且清楚記憶其有戴眼鏡、
    穿白衣服之特徵，與庚○○於原審他案證述案發時有1名穿
    白色衣服之人叫伊等趴下等語（見原審法院93年度重訴字第
    2703號刑事案件影卷(二)第64頁），丁○○於原審證述案發時
    有1名穿著米白色衣服之人在場等語（見原審法院93年度重
    訴字第2703號刑事案件影卷(一)第97頁），暨被告於本院坦稱
    伊於89至90年間左右從彰化輔育院出來後就有近視，有戴眼
    鏡，度數不知道，但閃光嚴重，晚上開車比較看不到等語（
    見本院卷(一)第59頁）相符，可徵己○○於警詢時對被告所為
    之指認，係出於近距離接觸所為親身經歷之見聞，足資認定
    其確能對被告觀察明白，且並未悖於經驗法則或論理法則，
    並經原審傳訊作證，復經檢察官及被告、辯護人就丁○○、
    己○○進行交互詰問，期間復未見警方為不當暗示之事證，
    丁○○與己○○之指認自得採為判決之基礎。
  (五)再按被告以外之人（包括證人、鑑定人、告訴人、被害人及
    共同被告等）於審判外之陳述雖不符刑事訴訟法第159條之1
    至之4等4條之規定，而經當事人於審判程序同意作為證據，
    法院審酌該言詞陳述或書面陳述作成時之情況，認為適當者
    ，亦得為證據；當事人、代理人或辯護人於法院調查證據時
    ，知有刑事訴訟法第159條第1項不得為證據之情形，而未於
    言詞辯論終結前聲明異議者，視為有前項之同意，同法第15
    9條之5定有明文。立法意旨在於傳聞證據未經當事人之反對
    詰問予以核實，原則上先予排除。惟若當事人已放棄反對詰
    問權，於審判程序中表明同意該等傳聞證據可作為證據；或
    於言詞辯論終結前未聲明異議，基於尊重當事人對傳聞證據
    之處分權，及證據資料愈豐富，愈有助於真實發見之理念，
    且強化言詞辯論主義，使訴訟程序得以順暢進行，上開傳聞
    證據亦均具有證據能力。本案檢察官、被告、辯護人於本院
    審理程序時就本院下列所引用之證據（除上開(一)(二)(四)外），
    並未加爭執，且本院審酌各該證據作成之形式及取得之方式
    ，均無瑕疵、與待證事實具有關聯性等情況，認為適當，且
    無不法取得之情形，應認得為證據，揆諸前開說明，均具有
    證據能力，合先敘明。
  (六)扣案之制式手槍3支（含彈匣3個）及制式子彈9顆，均非屬
    供述證據而無傳聞法則之適用，且該扣案物品乃共同被告丁○○自首後帶同警方前往起獲，係由員警依法定程序合法扣
    得，與本案亦具有關聯性，當具有證據能力。
二、訊據被告戊○○矢口否認有為上揭犯行，辯稱：伊並不認識
    甲○○、丁○○，亦未曾於93年3月21日0時許，前往臺中市
    西屯區○○路325巷35號等語。其選任辯護人為其辯護稱：
    依己○○前後之證述可知，己○○證稱案發當時因緊張，所
    以未能記得3名持槍犯嫌的長相，竟於案發長達7個月後，復
    因警方提示被告的照片，而有辦法指認被告，是己○○前後
    證述，顯然並不一致，其對於本案犯嫌之記憶，僅止於犯嫌
    有戴眼鏡，身著白色衣服而已，並未看見犯嫌的長相，其前
    後之供述及指認過程，顯與事實不符。又依丁○○證稱在93
    年3月20、21日，以電話與被告相互聯絡，然遍查卷內甲○○、丁○○的通聯紀錄，並無丁○○證述的通聯紀錄。因此
    ，被告供稱並不認識甲○○、丁○○之陳述確屬事實。本案
    發生時，現場尚有多位目擊者，然僅有己○○、丁○○得以
    指認被告有參與本案犯行，顯與常情不符等語。
三、經查：
  (一)上開犯罪事實，業據丁○○迭於警詢、原審法院93年度重訴
    字第2703號刑事案件審理時陳述明確，核與案發時在屋內現
    場之證人辛○○、陳濟民、紀丁木、黃永豐、陳德發、庚○○、己○○，及在屋外之吳俊儀、廖哲生分別於警詢時（見
    93 年度偵字第6644號偵查影卷(一)第14至38、130至13頁、影
    卷(二)第63至64頁、9 3年度相字第435號相驗影卷第34至36頁
    ）及證人黃永豐、陳濟民、紀丁木、陳德發、己○○於檢察
    官偵查時（見93年度偵字第6644號偵查影卷(一)第96至102、1
    09至112頁）證述案發經過情節吻合。此外，並有臺中市警
    察局第六分局扣押筆錄暨扣押物品目錄表、照片、現場圖、
    澄清醫院出具之童文龍診斷證明書在卷（見93年度偵字第66
    44號偵查影卷(一)第42至53頁）可憑及上開捷克CZ廠75型口徑
    9mm制式半自動手槍3支（槍枝管制編號0000000000號、0000
    000000號、0000000000號）及制式子彈9顆扣案可資佐證。
    而童文龍因頭部貫穿創（槍傷）致死，亦經檢察官率同法醫
    相驗及解剖確認屬實，製有相驗筆錄、相驗屍體證明書、解
    剖紀錄附卷（見93年度相字第435號相驗影卷第20、21、25
    至31、59至64頁）可稽。又扣案之上開制式手槍、子彈經送
    請內政部警政署刑事警察局鑑定結果：（一）送鑑捷克製手
    槍1支（槍枝管制編號0000000000號），認係捷克CZ廠75型
    口徑9mm制式半自動手槍，槍管內具6條右旋來復線，機械性
    能良好，可擊發同口徑制式子彈，認具殺傷力。（二）送鑑
    90手槍1支（槍枝管制編號0000000000號），研判係捷克CZ
    廠75型口徑9mm制式半自動手槍，槍管內具6條右旋來復線，
    機械性能良好，可擊發同口徑制式子彈，認具殺傷力。（三
    ）送鑑90手槍1支（槍枝管制編號0000000000號），研判係
    捷克CZ廠75型口徑9mm制式半自動手槍，槍管內具6條右旋來
    復線，機械性能良好，可擊發同口徑制式子彈，認具殺傷力
    。（四）送鑑子彈9顆，認均係口徑9mm制式子彈。比對結果
    ：（一）送鑑捷克製手槍1支（槍枝管制編號0000000000號
    ）試射彈殼，經以比對顯微鏡比對結果，發現與臺中市警察
    局第六分局送鑑「童文龍遭槍擊致死案」彈殼1顆（編號一
    ）之彈底特徵紋痕相吻合，認係由該槍枝所擊發。（二）送
    鑑90手槍1支（槍枝管制編號：0000000000號）試射彈殼，
    經以比對顯微鏡比對結果，發現與臺中市警察局第六分局送
    鑑「童文龍遭槍擊致死案」彈殼2顆（編號二、三）之彈底
    特徵紋痕相吻合，認係由該槍枝所擊發等情，有該局93年4
    月6日刑鑑字第09 30072232號槍彈鑑定書存卷（見93年度偵
    字第6644號偵查影卷(一)第84至91頁）可查。
  (二)證人丁○○於原審審理時雖更異前詞，改稱：伊於警詢時3
    次筆錄所言不實在，當時一直借提，時間已經拖很久，精神
    不堪負荷，伊確實不認識被告，伊想說如果捏造1個姓名出
    來，事情就可以比較快結束，伊同時捏造有與甲○○躲在甘
    家慶位於臺中市○○○路住處，直到投案後才離開的事實，
    因為姓名是伊所捏造，且剛好警方又有口卡，伊想說順勢可
    以將案件終結，沒有想到連累無辜的人，同夥中有1名穿著
    米白色衣服的友人叫做「阿吉」，因為過太久，無法記憶其
    真實姓名等語。然：
  1.證人丁○○於原審審理時初陳稱：「（這個案件的始末如何
    ，請說明？）我在我的案件中都已經說清楚，我不想再說一
    次。」「（案發當天的過程，你是如何集合，如何到賭場等
    ，請向法院說明？）我之前在法院已經說明過了，不想要再
    說1次。」「（案發當天是何人通知你要去賭場？）這之前
    我在法院已經表達過了，現在不想說了。」等語（見原審卷
    (一)第95頁），明顯表達出其不願再重覆陳述案發經過及再次
    具結作證之心態，經檢察官於主詰問時不斷追問，丁○○始
    為上開證述，並表示其與被告完全不認識，因為之前的不實
    供述，導致被告受到訴追，需要給被告1個交代，還被告1個
    清白。對於自己犯的錯誤，自己願意負起責任，對被害人很
    抱歉，也相信法院的專業判斷，希望法院可以給被告1個清
    白，至於有何刑事責任，其也願意承擔等語，就其於同次庭
    期作證時，初表現出消極避談案發經過及迴避作證義務的心
    態，嗣又積極為被告辯解及為迴護被告之證詞，甚至不惜負
    擔偽證或誣告刑責，前後說詞迥異，已難令人採信其更異之
    證詞，並質疑其更異證詞之動機。
  2.稽之丁○○於本案警詢及檢察官偵查時歷次的陳述內容如下
    ：
  (1)於93年3月27日警詢時陳稱：伊係與「明哥」、「阿吉」共
    同持扣案之制式手槍3支，前往臺中市○○區○○路325巷35
    號，找童文龍理論，由伊朝天花板開了1槍，之後「明哥」
    也開了1槍，伊用槍柄敲童文龍的頭部，並朝童文龍的右腳
    開了1槍，「明哥」也對童文龍左腳開了1槍，當時童文龍雙
    手抓伊的右手，要搶伊的槍，伊在緊張下再朝童文龍的頭部
    開了1槍，童文龍就倒地不起等語（見93年度偵字第6644號
    偵查影卷(一)第10至12頁）。
  (2)於93年3月27日檢察官偵查時陳稱：「阿吉」當時在門口把
    風，伊與「明哥」各帶1支槍，當時童文龍站在牆壁的轉角
    ，伊過去搭童文龍的肩膀，並說明是私人恩怨，伊要童文龍
    出去，童文龍不要，伊就拿編號010402的槍枝對天花板開1
    槍，並叫1聲「趴下」，在場有部分人趴下，童文龍有打伊1
    拳，但沒有打到，同時「明哥」對空鳴槍，童文龍一直反抗
    ，伊以槍柄重重敲童文龍的頭，又對他的大腿打1槍，這時
    童文龍出手要搶伊的槍，「明哥」見狀就朝童文龍左腳開1
    槍，伊不知是否打到人，有人自後面用東西打伊，現場很亂
    ，童文龍因為腳中槍，伊回頭看是何人以何物打伊，伊躲過
    丟來的東西，當時童文龍將伊持槍的手及槍枝一起抱著，一
    時緊張不小心等語（見93年度偵字第6644號偵查影卷(一)第62
    頁）。
  (3)於93年6月8日檢察官偵查時陳稱：童文龍腿部2槍，1槍是伊
    開的，1槍是「明哥」，頭部那槍是伊開的等語（見93年度
    偵字第6644號偵查影卷(二)第27頁）。
  (4)於93年7月22日警詢時陳稱：伊和甲○○、戊○○一起前往
    臺中市○○區○○路325巷35號，向童文龍開槍，那個地方
    是職業賭場，人很多，伊等手上都拿1支手槍，伊高喊「私
    人恩怨」，甲○○對空鳴槍，伊也跟著對空開了1槍，伊就
    要他們通通趴下，沒有他們的事，後來伊和甲○○搭童文龍
    的肩，要他和伊等一起走，戊○○則在門口看現場，童文龍
    一開始有反抗，伊就從他腳部開1槍，甲○○跟著也朝他的
    腳部開了1槍，現場很混亂，賭客擠來擠去，伊一時衝動，
    離門口不遠的地方，朝童文龍的頭部開了1槍，之後3個人離
    開現場，當天是甲○○先打電話給戊○○的手機聯絡他，戊○○再打給伊，甲○○就駕駛他黑色的休旅車到臺中市○○
    路附近的「上明園茶飲店」那裡載戊○○，然後在那個地方
    載伊一同過去命案現場，那3支槍是伊準備的。警方提示被
    告戊○○的前科相片供伊指認，該人就是與伊前往槍擊現場
    的戊○○，伊使用之行動電話號碼是0000000000號、伊女友
    陳佩如使用之行動電話號碼是0000000000號，槍擊案後伊和
    甲○○、戊○○藏匿在綽號「家慶」之男子提供位於臺中市
    ○○○路附近的處所等語（見93年度偵字第19854號偵查卷
    第6、7、13頁）。
  (5)於93年7月23日警詢時陳稱：「（93年3月21日凌晨有那些人
    到廣福賭場槍殺童文龍？）我和戊○○以及甲○○。」「（
    提示戊○○照片，是否此人？）正確。」等語（見93年度偵
    字第19854號偵查卷第24頁）。
  (6)觀諸丁○○歷次供述內容，其就一起對童文龍開槍者，究係
    甲○○或戊○○，站在門口觀看現場、高喊私人恩怨或對空
    鳴槍的人，究係自己、戊○○或甲○○等情，雖與己○○、
    庚○○等人證述情節有異（詳下述），然就共同參與持槍傷
    害童文龍身體及剝奪童文龍行動自由的人共有3人的陳述，
    則前後一致，且與己○○、庚○○、辛○○等人證述情節吻
    合。丁○○並在93年7月22、23日警詢時主動供出與其共同
    參與上開犯行者，即為甲○○及戊○○，並具體指認警方提
    供之戊○○前科照片（見93年度偵字第19854號偵查卷第9頁
    ），即為共同犯案之戊○○無訛。
  3.丁○○於原審審理時雖更異前詞，改稱被告係其虛構之人名
    ，並未參與犯案，實際參與犯案者為綽號「阿吉」之人，然
    於詰問過程中，始終無法證述「阿吉」的真實姓名、經由何
    人介紹認識「阿吉」、與「阿吉」認識多久、案發當天如何
    與「阿吉」相約犯案等相關情節，已屬可疑。且丁○○同時
    供出與其共同犯案者為甲○○、戊○○，於甲○○在原審93
    年度重訴字第2703號被訴違反槍砲彈藥刀械管制條例案件作
    證時，亦曾更異前詞，改稱甲○○並未共同犯案，嗣經檢察
    官詰問時續為追問，丁○○始陳稱甲○○即為與伊共犯槍擊
    案之陳述，均為真實，並表示案件經過已久，伊該說的都已
    經說了，沒有隱瞞什麼，警詢、偵查中也說了等語（見原審
    法院93年度重訴字第2703號刑事案件影卷(二)第19至20頁），
    此與丁○○就被告是否參與犯案之證述內容，前後有所更異
    之過程，如出一轍。足見丁○○係因與被告同庭作證，因有
    所考量及承受壓力，而故為虛偽陳述。而丁○○於該次企圖
    更異前詞改稱甲○○並未共同犯案，事後仍據實陳述案情（
    即證稱因為童文龍積欠甲○○賭債才持槍前往）之際，亦強
    調其該說的都已經說了，沒有任何隱瞞，益證其先前有關甲○○、戊○○共同犯案部分，均係據實陳述，並無誣陷被告
    的情形。況且，丁○○於原審審理時證稱：檢警並未要求伊
    指認特定人士等語（見原審卷(一)第98頁），若誠如丁○○於
    原審審理時改稱：伊係捏造「戊○○」的姓名，目的是不要
    再忍受借提的精神負荷，並讓案件告一段落等情，則丁○○
    在檢警並未要求其指認特定人士的情況下，卻主動供述被告
    參與犯案，豈非更增加日後開庭作證的困擾，是丁○○上開
    陳述，實已自相矛盾。又丁○○若係任意捏造「戊○○」此
    姓名，目的係為讓該案件儘早結案，何以不同時捏造實際參
    與犯案之甲○○為其他姓名之人，而要據實供述甲○○參與
    犯案之情節，由此亦可證明丁○○事後更異之詞，已因有所
    考量及承受壓力而故為修正，不足採信。
  4.丁○○於93年7月22日警詢時陳稱：伊使用之行動電話號碼
    是0000000000號、伊女友陳佩如使用之行動電話號碼是0000
    000000號，案發當天是甲○○先打電話給被告的手機聯絡他
    ，被告再打給伊，甲○○就駕駛他黑色的休旅車到臺中市○○路附近的「上明園茶飲店」那裡載被告，然後在那個地方
    載伊一同過去命案現場。槍擊案後伊和甲○○、戊○○藏匿
    在綽號「家慶」之男子提供位於臺中市○○○路附近的處所
    等語（見93年度偵字第19854號偵查卷第6、7、13頁）。而
    被告於案發時確有使用0000000000、0000000000、00000000
    00、0000000000號等行動電話門號，亦有和信電訊股份有限
    公司（下簡稱和信電信）電話申請資料、中華電信股份有限
    公司（下簡稱中華電信）資料查詢在卷（詳原審卷(一)第154
    、156頁）可稽。經向該2電信公司函查被告申租上開行動電
    話之申租情形，和信電信於98年5月12日傳真所附Turboigog
    o 專案門號服務申請書（0000000000號）、行動電話服務申
    請書（0000000000、0000000000號）、同意書（均見本院卷
    第105至107頁），及中華電信於98年4月30日以臺中服字第0
    980000187號函文檢送以被告名義於92年8月11日申請之0000
    00 0000號客戶資料表（見本院卷(一)第91、92頁），其上「
    戊○○」之親筆簽名，均與臺中縣東勢鎮戶政事務所於98年
    4月21日以中縣東戶字第0980000986號函文檢送被告分別於
    91年2月21日換領國民身分證申請書、92年4月14日補領國民
    身分證申請書、96年10月22日補領國民身分證申請書上載「
    申請人」、「領證核章」欄之「戊○○」親筆簽名之筆畫、
    筆順、勾、捺、連結處之特徵均屬相符（見本院卷(一)第82
    至86頁），被告於本院亦坦承上開行動電話門號申請書均為
    伊親自所書寫無誤（見本院卷(一)第114、116頁），足見上開
    000000 0000、0000000000、0000000000、0000000000等門
    號確係被告親自辦理無誤，被告先辯稱其並未使用該等門號
    ，亦不知該等門號是否為其所有云云（見本院卷(一)第116 頁
    背），顯無可採。且依其後所供上開0000000000門號係受丙○○委託辦給他使用云云，然經丙○○妨害自由案件經法院
    判處有期徒刑10月確定，經檢察官通知未到案執行而經通緝
    在案，本院屢次傳訊丙○○未到庭，飭警察拘提亦無所獲（
    見本院卷(一)第251、261頁、卷(二)第20頁），且證人丁○○於
    本院雖能指認丙○○即為其認識之「阿豪」（台語發音）（
    見本院卷(二)第30、41、43頁），然其證稱「阿豪」並非其警
    詢所供與其共犯本槍擊案之「明哥」或「阿吉」，亦未與伊
    共犯本槍擊案，對「阿豪」當時使用之電話號碼也都沒有印
    象等語（見本院卷(二)第33頁正背），故被告辯稱以其名義申
    租之0000000000號門號實則受丙○○所託而辦理一情（見本
    院卷(一)第145頁背），僅其片面供詞，要無可信。再依丁○○使用之電話號碼0000000000號行動電話通聯紀錄可知，被
    告曾於下列時間，以其使用之0000000000號行動電話與丁○○使用之上開行動電話聯繫，有通聯紀錄在卷（見93年度偵
    字第6644號偵查影卷(二)第34至62頁）可證：
  (1)93年3月13日21時59分25秒，以電話號碼0000000000號行動
    電話發話給丁○○。
  (2)93年3月14日2時46分55秒，以電話號碼0000000000號行動電
    話發話給丁○○。
  (3)93年3月14日5時57分3秒，以電話號碼0000000000號行動電
    話發話給丁○○。
  (4)93年3月14日5時57分48秒，以電話號碼0000000000號行動電
    話受話自丁○○。
  (5)93年3月15日3時16分27秒，以電話號碼0000000000號行動電
    話受話自丁○○。
  (6)93年3月16日6時5分2秒，以電話號碼0000000000號行動電話
    發話給丁○○。
  (7)93年3月16日17時47分14秒，以電話號碼0000000000號行動
    電話受話自丁○○。
  (8)93年3月17日1時50分54秒，以電話號碼0000000000號行動電
    話受話自丁○○。
  (9)93年3月18日0時1分54秒，以電話號碼0000000000號行動電
    話發話給丁○○。
  (10)足見，丁○○於原審審理時改稱其不認識被告，是憑空捏造
    「戊○○」的姓名，純屬事後迴護被告的偽證，不足採信。
    而丁○○於原審審理時，經原審提示上開通聯紀錄後，旋即
    改稱0000000000、0000000000號電話號碼是伊編造出來的等
    語（見原審卷(一)第210頁）；同次庭期旋又改稱電話也有可
    能是伊的，但可能是伊朋友撥打，伊可能完全不知情等語（
    見原審卷(一)第211頁），不僅前後矛盾，且若係憑空編出的
    姓名「戊○○」，恰能與自己憑空編出的電話號碼有通聯紀
    錄，未免過於巧合，而令人生疑，益見其係為迴護被告，始
    出現上開歧異之證詞。至依現有通聯紀錄，雖無法查知被告
    與丁○○於93年3月20、21日有以上開行動電話或其他門號
    聯絡之紀錄，惟被告既同時申請多支門號使用，則以其他門
    號聯絡之可能性即無法排除，故自不得以未能調得93年3月2
    0、21日之通聯紀錄，而認丁○○於93年7月22日以後（含當
    日）警、偵訊時之證詞為不可採。
  5.被告戊○○使用之電話號碼0000000000號行動電話於93年3
    月21日0時36分18秒及同日2時1分57秒的基地臺位置均為臺
    中市○○區○○路3段57號N，有該行動電話通聯紀錄在卷（
    見93年度偵字第6644號偵查影卷(二)第14頁）可證，適與丁○○使用之電話號碼0000000000號行動電話於93年3月21日0時
    7分33秒、同日0時9分33秒、同日0時23分30秒、同日0時27
    分5秒的基地臺位置均為臺中市○○區○○路3段57號10樓頂
    ，有該行動電話通聯紀錄在卷（見93年度偵字第6644號偵查
    影卷(二)第11頁背面）可證相同，足見被告在案發之後，確實
    與丁○○處於同一地理位置，益足以證明丁○○證稱戊○○
    確實與其共犯本案犯行，並一同離開案發現場確屬真實無誤
    。
  (三)丁○○證述有關與其一起對童文龍開槍者，究係甲○○或戊○○，站在門口觀看現場、高喊私人恩怨或對空鳴槍的人，
    究係自己、戊○○或甲○○等情，雖與己○○、庚○○、辛○○等人證述情節有異。惟查：
  1.證人己○○於93年3月24日檢察官偵查時證稱：伊看到3個男
    生衝進來，穿的衣服、長相、身高都不記得了，其中1個穿
    白色長袖襯衫，他們進來後直接衝到童文龍旁邊，當時伊和
    童文龍站在賭桌旁看人下睹，現場還有10多人，後來有2個
    人把童文龍架到流理臺旁，1人站在後門顧門，他們一進來
    就先對童文龍開槍，把童文龍從站的椅子上拉下來，再拉到
    流理臺，現場很混亂，他們其中1人對空鳴槍說這是私人恩
    怨，當時伊嚇得躲在牆壁旁，之前他們進來，伊有和其中1
    人拉扯，伊看到有2人帶槍，在顧門的那人沒過來幫忙，一
    直站在那邊，伊躲在牆壁，之後聽到他們說這是私人恩怨，
    後來聽到童文龍說：「好，我跟你們走。」後來就聽到他們
    開槍，是誰開的，伊沒有看到，童文龍就倒下去了等語（見
    93年度相字第435號相驗影卷第32、33頁）；於93年10月5日
    檢察官偵查時證稱：「（警方提供戊○○相片供妳指認，案
    發當天有無在場？）有，相片之人是案發當天持槍射殺童文
    龍之3名歹徒其中之1，戊○○於案發當天是另外2名衝向流
    理臺，將童文龍拉下之後帶到甲○○前面的歹徒之1，當時
    他身穿白長袖襯衫，有戴眼鏡，身高約172公分左右，因為
    當時我看他們拿槍押童文龍時，當時童文龍的腳好像中彈，
    我有上前與身穿白長袖襯衫的戊○○拉扯，所以我認得。」
    等語（見93年度偵字第19854號偵查卷第43至44頁）；於94
    年4月13日原審法院93年度重訴字第2703號丁○○、甲○○
    被訴殺人等案件審理時證稱：當時伊看到他們有3個人走進
    來，前面穿白色衣服的那個人先進來，先從童文龍的腳開2
    槍，他們把童文龍從椅子上拉下來，童文龍就跟他們打起來
    ，童文龍被拖到中間，白色衣服的人就對空鳴槍，叫大家都
    不要動，大家就趴下來，不到30秒的時間，童文龍就倒下來
    。穿白色衣服的人，並非在法庭上的丁○○、甲○○，有2
    個人對童文龍開槍，另外1人好像是丁○○，伊跟穿白色衣
    服的人在拉扯，沒有注意到甲○○在做何事。案發當天穿白
    色衣服的人與穿黑色衣服的人，應該是丁○○先進來，最後
    才是甲○○，甲○○先站在門口，丁○○站在中間，穿白色
    衣服的站在比較靠近廚房的位置，穿白色衣服的人跑到中間
    來對空鳴槍，案發當天穿白色衣服的人及丁○○、甲○○都
    有帶槍，後來童文龍應該是被丁○○、甲○○扣住雙手等語
    （見原審法院93年度重訴字第2703號刑事案件影卷(二)第54、
    59、63頁），並有己○○指認的戊○○照片附卷（見93年度
    偵字第19854號偵查卷第44頁）可稽，核與證人庚○○於93
    年4月15日警詢時證稱：警方提供的6張照片，其中甲○○是
    案發當天持槍射殺童文龍的3名歹徒其中之1，甲○○於案發
    當天是站在靠近門口進來右邊冰箱旁邊的位置，另外2名從
    流理臺將童文龍拉下之後，帶到甲○○前面，甲○○以左手
    抓住童文龍胸前，右手持槍指著童文龍，其中有名歹徒叫現
    場的人低頭不准看，然後聽到1聲槍響，童文龍倒地，鼻孔
    及後頸部流血等語（見93年度偵字第6644號偵查影卷(二)第13
    3頁）；於原審法院94年4月13日93年度重訴字第2703號丁○○、甲○○被訴殺人等案件審理時證稱：我們在賭場，突然
    看到3個人衝進來，前面2個往童文龍方向去，1個人站在冰
    箱那邊，伊看到童文龍跟他女友與那2人在拉扯。拉扯之前
    ，2人衝進來，伊有聽到3、4聲槍聲，然後再拉扯，之後拉
    扯幾分鐘而已，就停頓下來，童文龍被穿著黑色衣服的人拉
    到中間，穿白色衣服的人叫伊等趴下，那時候有對空鳴槍，
    說是私人恩怨，大家就沒有動，童文龍也沒有動，穿黑色衣
    服的丁○○把童文龍帶到冰箱旁邊給站在冰箱旁邊的甲○○
    ，2個黑色衣服的人就抓住童文龍，白色衣服的人面對我們
    ，我們趴下時，就又聽到1聲槍聲，童文龍腳有中彈，是丁○○及穿白色衣服的人開槍的等語（見原審法院93年度重訴
    字第2703號刑事案件影卷(二)第65、66頁）及證人辛○○於93
    年6月30日警詢時證稱：甲○○是案發當天持槍射殺童文龍
    之3名歹徒其中之1，甲○○於案發當天是站在靠近門口進來
    右邊冰箱旁邊的位置，另外2名衝向流理臺，喊說私人恩怨
    ，將童文龍拉下之後，要將童文龍帶走，童文龍有抗拒，然
    後伊有聽到4至5聲槍聲，童文龍倒地，除了甲○○外，警方
    提示丁○○相片，也是案發當天3名持槍歹徒其中1人，丁○○與甲○○是在一起的朋友，伊曾經和甲○○一起喝酒，丁○○也在場等語（見93年度偵字第6644號偵查影卷(二)第63至
    64頁）相符。丁○○亦不諱言同夥中確實有名共犯身著米白
    色衣服，顯然被告即為己○○、庚○○證述身著白色衣服的
    共犯無訛（至其等所供顏色為白色或米白色，可能因個人對
    色調之觀感，或案發當時係夜間等關係，而有些微出入，惟
    仍無礙於本院就其等供述應係針對同1人為描述之認定）。
    是綜合渠等之證詞可知，案發當時係由被告及丁○○進入賭
    桌旁強押童文龍，甲○○則高舉制式手槍站立在賭場內靠近
    門口之冰箱旁，因童文龍亟欲掙脫而與被告及丁○○相互拉
    扯，被告及丁○○遂分別向童文龍之左腿各射擊1槍，並將
    童文龍自椅子上強拉下來，欲帶走之，但繼續遭到童文龍反
    抗，童文龍女友己○○亦與被告、丁○○相互拉扯，被告朝
    天花板射擊1槍，表示是私人恩怨，喝令在場其他賭客趴下
    ，隨即由丁○○將童文龍強押至甲○○面前，再由丁○○、
    甲○○共同將童文龍的雙手反扣在背後按押住，而剝奪童文
    龍之行動自由無訛。
  2.證人己○○於檢察官偵查時雖證稱：「（93年3月20日晚上
    、3月21日凌晨在廣福路賭場見過戊○○？）【提示被告戊○○相片】很像3名歹徒中穿白色衣服戴眼鏡的年輕人，因
    為相片中之人未戴眼鏡，我不是很肯定。若有戴眼鏡的相片
    ，我就可以確認。」等語（見93年度偵字第19854號偵查卷
    第45頁），然己○○於原審審理時已證稱：警詢及檢察官偵
    查時都有提示93年度偵字第19854號偵查卷第9頁所示照片供
    伊指認，因為這張照片沒有戴眼鏡，所以伊當時回答檢察官
    說不是很確定等語（見原審卷(一)第93頁），足認己○○係因
    檢察官提示93年度偵字第19854號偵查卷第9頁所示被告未戴
    眼鏡的照片供其指認，致無法明確指認，此觀諸己○○於警
    方提示93年度偵字第19854號偵查卷第44頁所示被告有戴眼
    鏡的照片供其指認，己○○即得清楚確認被告即為案發當日
    身著白色衣服與其拉扯的歹徒等情，亦可獲得確認，且足資
    認定檢警於己○○指證被告的過程中，並無提供任何不當暗
    示。至於己○○於原審審理時無法當庭指認在庭的被告，容
    係因審理期間距離案發時間已有3年多的時間使然，此由己○○於原審審理時亦明確證稱：伊在之前證述穿白色衣服歹
    徒的行為，及指認被告即為涉案歹徒的陳述，都是憑據當時
    的記憶等語，即可獲得證實。
  3.又案發當時在場者有10幾至20幾人，已經證人陳濟民、紀丁
    木、黃永豐於警偵訊陳述在卷（見93年度偵字第6644號偵查
    影卷(一)第29頁背、32頁背、96、100頁），在場人士突見有
    人持槍射擊及押人，場面失去控制，人人自危，避之唯恐不
    及，因而未能目睹案發過程及指認相關人士，尚與常情不相
    悖，被告之辯護人陳稱除己○○、丁○○外，其餘在場者均
    未能指認被告參與本件犯行，與常情不符云云，顯無可採。
  (四)綜上所述，被告空言否認犯行，不足採信。本案事證業臻明
    確，被告犯行洵堪認定。
四、新舊法之比較說明：被告行為後，刑法業於94年2月2日修正
    公布，並於95年7月1日施行。茲就與本案有關之法條比較新
    舊法如下：
  (一)刑法第2條第1項規定部分：
    修正後刑法第2條第1項規定，已將新舊法律適用之「從新從
    輕」原則，改採「從舊從輕」原則，而此規定僅係規範行為
    後法律變更所生新舊法律比較適用之準據法，並非實體刑罰
    法律，自不生行為後法律變更之比較適用問題，應逕行適用
    新法第2條第1項之規定，為「從舊從輕」之比較。
  (二)法定刑中罰金刑部分：刑法第33條第5款業經修正公布，修
    正後刑法第33條第5款規定「罰金：新臺幣1千元以上，以百
    元計算之。」與修正前刑法第33條第5款規定「罰金：（銀
    元）1元以上。」不同。比較修正前後之罰金刑輕重，該罰
    金刑之最低刑度於修法後已有加重，故以95年7月1日修正施
    行前之刑法規定較有利於被告，依刑法第2條第1項前段規定
    ，自應適用行為時之法律（修正前刑法第33條第5款）決定
    其罰金部分之最低刑。
  (三)法定刑中罰金刑提高標準之新舊法適用：被告行為後，刑法
    施行法第1條之1於95年6月14日經以華總一義字第095000951
    81號令修正公布增訂。修正增訂之刑法施行法第1條之1規定
    「中華民國94年1月7日刑法修正施行後（按指95年7月1日）
    ，刑法分則編所定罰金之貨幣單位為新臺幣。94年1月7日刑
    法修正時，刑法分則編未修正之條文定有罰金刑者，自94年
    1月7日刑法修正施行後，就其所定數額提高為30倍。但72年
    6月26日到94年1月7日新增或修正之條文，就其所定數額提
    高為3倍。」本件被告所犯傷害罪、妨害自由罪、強制罪之
    法定刑中均有罰金刑，依現行法規所定貨幣單位折算新臺幣
    條例第2條規定「現行法規所定金額之貨幣單位為圓、銀元
    或元者，以新臺幣元之3倍折算之。」如換算為新臺幣，則
    傷害罪、妨害自由罪之法定刑罰金刑部分，與適用刑法施行
    法第1條之1規定提高結果相同。比較新舊法適用之結果，其
    關於法定刑為罰金部分之提高標準，新法並無較有利於被告
    之情形，故依刑法第2條第1項前段規定，本案關於法定刑罰
    金提高標準部分，自應適用行為時之法律。
  (四)刑法第28條共同正犯的規定，於修正施行前之規定為：「2
    人以上共同『實施』犯罪之行為者，皆為正犯。」修正為：
    「2人以上共同『實行』犯罪之行為者，皆為共同正犯。」
    ，乃因原「實施」之概念，包含陰謀、預備、著手及實行等
    階段，故修正為僅共同實行犯罪行為者，始成立共同正犯。
    是新法共同正犯之範圍顯然縮小，而排除「陰謀共同正犯」
    、「預備共同正犯」之適用，上開修正顯非單純文字修正，
    亦非實務見解之明文化，應有修正後刑法第2條第1項「從舊
    從輕」原則之適用。且本件被告既屬實行階段之正犯，無論
    依修正前後之規定，皆成立共同正犯，依刑法第2條第1項前
    段，應依修正前第28條規定論以共同正犯（最高法院97年度
    臺上字第104號、37、38、39號判決意旨參照）。本案就被
    告與丁○○、甲○○等人共犯本案部分，即應適用修正前刑
    法第28條之規定。
  (五)想像競合犯：刑法第55條但書係科刑之限制，為法理之明文
    化，非屬法律之變更。
  (六)被告等人行為後，刑法第55條後段牽連犯之規定，亦於94年
    1月7日修正公布刪除，並於95年7月1日施行，是於新法修正
    施行後，被告於本案所為之傷害、妨害自由、強制、持有手
    槍（子彈）各罪，即須分論併罰。則被告之犯行，因行為後
    新法業已刪除牽連犯之規定，此刪除雖非犯罪構成要件之變
    更，但顯已影響行為人刑罰之法律效果，自屬法律有變更，
    經比較新、舊法規定，修正後之規定對於被告較為不利，依
    刑法第2條第1項前段之規定，仍應適用較有利於被告之行為
    時法律，即修正前刑法第55條後段牽連犯之規定，從較重之
    一罪予以論處。
  (七)於從事新舊法比較時應就罪刑有關之共犯、未遂犯、想像競
    合犯、牽連犯、連續犯、結合犯，以及累犯加重、自首減輕
    暨其他法定加減原因（如身分加減）與加減例等一切情形，
    綜其全部罪刑之結果而為比較（最高法院95年度第8次刑事
    庭會議決議參照）。綜上被告全部罪刑之結果而為新、舊法
    比較，揆諸刑法第2條第1項所定之「從舊從輕」原則，適用
    被告行為時法律，對被告較為有利，自應適用修正前之刑法
    規定。
五、論罪科刑：
  (一)核被告未經許可，持有制式手槍、子彈之行為，係犯槍砲彈
    藥刀械管制條例第7條第4項之未經許可持有手槍罪及同條例
    第12條第4項之未經許可，持有子彈罪。被告以1持有行為，
    同時持有扣案之制式手槍、制式子彈，觸犯未經許可，持有
    手槍罪及未經許可，持有子彈罪，為想像競合犯，應從1 重
    之未經許可，持有手槍罪處斷。
  (二)被告與丁○○、甲○○於進入賭場之初，即推由被告、丁○○以制式手槍射擊被害人童文龍腳部，致使童文龍受有左大
    腿外側槍彈創（射入創）、左大腿內側槍彈創（射出創）、
    左小腿外側槍彈（射入創）、左小腿內側槍彈創（射出創）
    等傷害部分，核被告所為，係犯刑法第277條第1項之普通傷
    害罪。
  (三)被告持槍強押被害人童文龍之行為，係犯刑法第302條第1項
    之以非法方法剝奪人之行動自由罪。被害人童文龍因遭強押
    結果，以致受有右手腕前部、左手背部呈暗紅色瘀血腫脹及
    右眼眶部瘀青腫脹等傷害，乃係被告戊○○以強暴方式剝奪
    被害人童文龍行動自由之當然結果，不再另論刑法第277條
    第1項之傷害罪（最高法院30年上字第3701號判例可資參照
    ）。
  (四)被告見童文龍反抗，己○○見狀亦與丁○○、被告發生拉扯
    ，被告因而對天花板射擊1槍，以此脅迫方式喝令在場人士
    己○○、庚○○、黃永豐、陳濟民、紀丁木、陳德發、辛○○及不知姓名等人趴下，使其等行無義務之事，核係犯刑法
    第304條第1項之以脅迫使己○○等人行無義務之事之強制罪
    。且被告係以持槍朝天花板射擊1槍之方式恫嚇己○○等人
    ，已以現實之脅迫手段加以危害要挾，而非單純以將來惡害
    之相加，縱有恐嚇行為，亦僅屬犯強制罪之手段，自不構成
    刑法第305條之恐嚇安全罪（最高法院72年度臺上字第5618
    號、84年度臺非字第194號判決要旨參照）。
  (五)被告與丁○○、甲○○間，就上開未經許可，持有手槍、槍
    傷被害人童文龍左腿、剝奪被害人童文龍行動自由及強制罪
    等犯行，有犯意之聯絡及行為之分擔，為共同正犯。
  (六)被告以1脅迫行為，同時使己○○等人行無義務之事，係以1
    行為觸犯數強制罪，為想像競合犯，依刑法第55條規定從1
    重之強制罪處斷。至被告所犯非法持有手槍罪、普通傷害罪
    、以非法方法剝奪行動自由罪、強制罪等4罪間，有手段、
    目的之牽連關係，應從1重論以非法持有手槍罪論處。
  (七)公訴意旨另認被告持有制式子彈2顆之犯行，無非係以丁○○於93年3月27日偵訊時供稱扣案槍枝3支、子彈14、15顆及
    彈匣3個均係陳聰敏所交付（見93年度偵字第6644號偵查影
    卷(一)第60頁），然依案發當時丁○○與被告對童文龍腳部各
    射擊1槍，被告朝天花板射擊1槍，另丁○○朝童文龍頭部射
    擊1槍，連同丁○○自首時所攜帶之子彈9顆，總計13顆，依
    現有事證查無公訴意旨所指被告另持有2顆子彈之犯行，此
    部分被訴持有子彈2顆之犯行，犯罪即屬不能證明，惟公訴
    人以此部分與持有手槍部分具有想像競合犯之裁判上1罪關
    係，基於審判不可分法理，不另為無罪之諭知。
六、原審認被告罪證明確，予以論罪科刑，固非無見，惟公訴人
    於起訴書犯罪事實欄已載明「戊○○並朝天花板射擊1槍，
    表示是私人恩怨，喝令其他賭客蹲下」等情，被告顯有藉此
    對天花板持槍射擊之脅迫方式，迫使在場之人行蹲下無義務
    之事，而犯強制罪，此部分起訴事實業已載明，僅漏引法條
    ，法院即應予審理，另起訴書載明被告持有子彈15顆，原審
    僅認定13顆，就被告被訴持有另2顆子彈之犯行，則漏未審
    理，以上均有已受請求之事項未予判決之違法。檢察官上訴
    以原審判決量刑過輕為由，被告上訴意旨否認犯罪，均指摘
    原判決不當，固均無可取，惟原判決既有如上可議之處，自
    應由本院將撤銷改判。爰審酌被告於本案前並無任何刑事前
    案紀錄，有臺灣高等法院被告前案紀錄表在卷可稽，並斟酌
    被告不思以理性方法解決債務糾紛，率然持槍強押被害人童
    文龍，並向童文龍腿部射擊，犯罪手段兇殘，同夥3人共持
    有3支制式手槍及13顆子彈，持以犯上開普通傷害、妨害自
    由罪，為達其目的，並持槍喝令在場人士多人趴下，而對不
    相干之多人犯強制罪，其非法持有手槍、子彈情節非輕，危
    害社會治安甚鉅，被告係受甲○○的指使而為上開犯行，相
    較於甲○○係基於索討賭債的主導地位，惡性略輕，被告犯
    後未能坦承犯行，且未與被害人童文龍家屬和解，欠缺悔過
    之具體表現等一切情狀，量處如主文第2項所示刑度，並就
    併科罰金部分諭知易服勞役之折算標準（被告行為後，刑法
    第42條於94年2月2日修正公布，於95年7月1日施行，該條第
    2項原規定「易服勞役以1元以上3元以下折算1日。但勞役期
    限不得逾6個月。」且修正刪除前罰金罰鍰提高標準條例（
    98年5月1日廢止）第2條規定，就其原定數額提高為100倍折
    算1日，則於修正前之易服勞役折算標準，最高應以銀元300
    元折算1日，經折算為新臺幣後，應以新臺幣900元折算1日
    。而該第3項原規定「罰金總額折算逾6個月之日數者，以罰
    金總額與6個月之日數比例折算。」則本案併科之罰金新臺
    幣60萬元，若依上開規定，係以新臺幣3333元折算1日，且
    勞役期限為6個月。修正後之刑法第42條第3項規定「易服勞
    役以新臺幣1千元、2千元或3千元折算1日。但勞役期限不得
    逾1年。」同條第5項前段規定「罰金總額折算逾1年之日數
    者，以罰金總額與1年之日數比例折算。」是依修正後之規
    定，縱以新臺幣3千元折算1日，其勞役期限亦長達200日，
    顯比修正前之規定較不利於被告，是比較新舊法之結果，應
    依刑法第2條第1項前段，適用修正前之刑法第42條第2項、
    第3項及修正刪除前罰金罰鍰提高標準條例第2條之規定，定
    其易服勞役之折算標準）。扣案之捷克CZ廠75型口徑9mm 制
    式半自動手槍3支（槍枝管制編號0000000000號、000000000
    0號、0000000000號，含彈匣3個），係槍砲彈藥刀械管制條
    例所管制之制式手槍，均為違禁物，依刑法第38 條第1項第
    1款規定宣告沒收。至於扣案之制式子彈9顆，業因送鑑定試
    射而失其子彈之結構及性能，堪認業已耗損，應無殺傷力，
    而非屬違禁物，本院復認該等扣案物已無宣告沒收之必要，
    爰不為沒收之諭知。
據上論斷，應依刑事訴訟法第369條第1項前段、第364條、第299
條第1項前段，槍砲彈藥刀械管制條例第7條第4項、第12條第4項
，刑法第2條第1項前段、第11條前段、（修正前）第28條、第27
7條第1項、第302條第1項、第304條第1項、（修正前）第55條後
段、第55條、（修正前）第42條第2項、第3項、第38條第1項第1
款，（修正刪除前）罰金罰鍰提高標準條例第2條，刑法施行法
第1條之1第1項、第2項前段，判決如主文。
本案經檢察官乙○○到庭執行職務。
中    華    民    國    98    年    11    月    30    日
            刑事第九庭  審判長法  官  江  德  千
                              法  官  莊  深  淵
                              法  官  賴  妙  雲
以上正本證明與原本無異。
如不服本判決應於收受送達後十日內向本院提出上訴書狀，其未
敘述上訴之理由者，並得於提起上訴後十日內向本院補提理由書
（均須按他造當事人之人數附繕本）「切勿逕送上級法院」。
                              書記官  蘇  昭  文
中    華    民    國    98    年    11    月    30    日
【附錄本案論罪科刑法條全文】
槍砲彈藥刀械管制條例第7條第4項
未經許可，持有、寄藏或意圖販賣而陳列第 1項所列槍砲、彈藥
者，處5年以上有期徒刑，併科新臺幣1000萬元以下罰金。
槍砲彈藥刀械管制條例第12條第4項
未經許可，持有、寄藏或意圖販賣而陳列子彈者，處 5年以下有
期徒刑，併科新臺幣300萬元以下罰金。
中華民國刑法第277條第1項
傷害人之身體或健康者，處3年以下有期徒刑、拘役或1千元以下
罰金。
中華民國刑法第302條第1項
私行拘禁或以其他非法方法，剝奪人之行動自由者，處5年以下
有期徒刑、拘役或3百元以下罰金。
中華民國刑法第304條第1項
以強暴、脅迫使人行無義務之事或妨害人行使權利者，處3年以
下有期徒刑、拘役或3百元以下罰金。


司法院資訊處製作；財團法人民間司法改革基金會備份。
